【裁判字號】    98,保險,5
【裁判日期】    980701
【裁判案由】    給付保險金
【裁判全文】
臺灣板橋地方法院民事判決               98年度保險字第5號
原      告  甲○○
訴訟代理人  文鍾奇律師
被      告  國寶人壽保險股份有限公司
法定代理人  丙○○
訴訟代理人  乙○○
上列當事人間請求給付保險金事件，經本院於民國98年6 月17日
言詞辯論終結，判決如下：
    主  文
原告之訴及假執行之聲請均駁回。
訴訟費用由原告負擔。
    事實及理由
一、本件原告主張：緣原告配偶林信良曾投保被告國寶人壽保險
    股份有限公司新癌症終身健康保險附加彩色人生保險附約D
    型，10年新臺幣（下同）100 萬元，訂有保單號碼00000000
    00號之保險契約（下稱系爭保險契約），被保險人林信良於
    民國97年2 月15日病故，原告為本件保險契約之受益人，自
    得向被告請求保險給付。而本件保險契約之契約始期為87年
    12月21日，繳費年期為10年，被保險人林信良於97年1 月8
    日既已繳費滿10年，被告應依保單條款第14條第2 項約定，
    按被保險人林信良計至105 歲之保單週年日應領取之生存保
    險金總額，減去已領取之生存保險金總額作為身故保險金。
    又本件保險契約之保險金額為100 萬元，按其保險金額20%
    計算之生存保險金為20萬元，且被保險人林信良生於43年2
    月15日、歿於97年2 月15日，死亡時年齡為54歲，計至105
    歲尚有51年，則被告應給付原告1,020 萬元。詎被告竟僅依
    保險條款14條第1 項之規定，按至身故時止所繳之保險費總
    額，並加計保險單所載約定年利率計算之利息，給付身故保
    險金509 萬5,735 元。惟本件保單條款第14條第2 項明文約
    定「繳費期滿」，並非約定「年度屆滿」，則被保險人林信
    良既已繳費滿10年，揆諸保險契約為最大誠信契約，被告拒
    絕給付其餘保險金510 萬4,265 元，實無理由。並為聲明：
    (一)被告應給付原告510 萬4,265 元，及自起訴狀繕本送達翌
    日起至清償日止，按週年利率10% 計算之利息。(二)原告願供
    擔保，請准宣告假執行。
二、被告則以：系爭保險契約之繳費期間為10年，由該契約條款
    第14條第1 項載明「繳費期間內身故者」及同條第2 項載明
    「繳費期滿後身故者」可知，系爭保險契約之身故保險金給
    付條件，係依期間區○○○○○段為「繳費期間內」身故，
    即自繳費時起，於10年期間經過而屆滿前身故之情形；第二
    階段為「繳費期滿後」身故，即自繳費時起，經過並屆滿10
    年後，於第11年起身故之情形，顯見第2 項「繳費期滿後身
    故者」應指「10年期間屆滿後」無疑。又被保險人林信良係
    於87年12月21日投保，97年2 月15日身故，其期間僅經過9
    年2 個月，並未屆滿10年之期間，故原告自不得要求被告給
    付系爭保險契約D 型第14條第2 項約定「繳費期滿後身故」
    之保險金。並為聲明：(一)原告之訴及其假執行之聲請均駁回
    。(二)如受不利判決，被告願供擔保，請准宣告免予假執行。
三、本件原告配偶林信良於87年12月21日投保被告公司新癌症終
    身健康保險附加彩色人生保險附約D 型，10年期100 萬元（
    保單號碼0000000000號）之保險契約，林信良於97年1 月8
    日繳付第10年期之保費，嗣於97年2 月15日病故，而被告已
    依系爭保險契約第14條第1 項之規定，給付原告身故保險金
    509 萬5,735 元等情，為兩造所不爭執，並有原告提出之戶
    籍謄本、保險契約、除籍謄本、續次保險費繳費證明、保險
    金理賠通知單各1 件在卷可稽，均堪信為事實。又系爭保險
    契約第14條第1 項規定「被保險人於本附約繳費期間內身故
    者，本公司按至身故時止所繳之保險費總額，加計保險單所
    載約定年利率計算之利息給付『身故保險金』。」，第14條
    第2 項規定「投保C 型或D 型者，被保險人於本附約繳費期
    滿後身故者，本公司給付被保險人至105 歲之保單週年日應
    領取的生存保險金總額減去已領取之生存保險金總額為『生
    存保險金』。」，是本件之爭點厥為：系爭保險契約第14條
    第1 項所指之繳費期間所指為何？第14條第2 項所指繳費期
    滿所指為何？林信良於97年2 月15日死亡究竟係屬於第14條
    第1 項「繳費期間內」身故，或是第14條第2 項「繳費期滿
    後」身故？
四、本院之判斷
（一）按「期間不以星期、月或年之始日起算者，以最後之星期
      、月或年與起算日相當日之前一日，為期間之末日。」，
      此民法第121 條第2 項前段定有明文。經查，系爭保險契
      約之始期為87年12月21日，繳費年期為10年，此有原告提
      出之保險單首頁1 件在卷可稽（見台灣台北地方法院97年
      度審保險字第51號案卷原證2 第1 頁），依據上開規定計
      算期間之末日，系爭保險契約繳費年期10年之終止點，應
      為97年12月20日。是系爭保險契約第14條第1 項之「繳費
      期間」應係指87年12月21日起至97年12月20日止；第14條
      第2 項之「繳費期滿」應係自97年12月21日起。該保險契
      約第14條係以被保險人身故發生在「繳費期間」內或在「
      繳費期滿」，以分別計算被告應理賠身故保險金之數額，
      並非以被保險人繳納保險費之時間或次數來來作為計算被
      告應理賠身故保險金之基準。原告主張被保險人林信良於
      97年1 月8 日既已繳費滿10年，合於系爭保險契約第14條
      第2 項之規定，自無足採。
（二）再參以原告提出兩造簽定保險契約所附之「解約金及繳清
      保額表」（見台灣台北地方法院97年度審保險字第51號案
      卷原證2 第2 頁），其上明白表列第1 年度至第10年度被
      保險人均須繳納保險金，自第11年開始，如被保險人尚未
      身故，則不需再繳納保險金，並可領回生存保險金，由此
      更可見兩造間約定之繳費期間係指87年12月21日起至97年
      12月20日之10年期間，原告自行解釋林信良於97年1 月8
      日繳納第10年之保險金，即已繳費滿10年，合於系爭保險
      契約第14條第2 項之規定云云，自屬無據。
（三）既然系爭保險契約之繳費期間為87年12月21日起至97年12
      月20日止，被保險人林信良於97年2 月15日死亡，即屬於
      在繳費期間身故，合於系爭保險契約第14條第1 項規定之
      情形，而與系爭保險契約第14條第2 項規定「被保險人於
      本附約繳費期滿後身故者」之情形不合，原告主張被告應
      依系爭保險契約第14條第2 項之規定計算給付之保險金，
      除被告已給付之保險金之外，被告尚應再給付原告510 萬
      4,265 元之保險金，自無理由，不應准許。
五、綜上所述，原告主張依系爭保險契約第14條第2 項之法律關
    係，請求被告給付510 萬4,265 元保險金及遲延利息，並無
    理由，不應准許，應予駁回。又原告之訴既經駁回，其假執
    行之聲請，亦失所附麗，應併與駁回。
六、本件事證已臻明確，兩造其餘主張、陳述及所提證據，經審
    酌認與本件判決之結果不生影響，無庸一一論述，附此敘明
    。
七、訴訟費用負擔之依據：依民事訴訟法第78條。
中    華    民    國    98    年    7     月    1     日
                  民事第二庭    法  官  連育群
以上正本係照原本作成
如對本判決上訴，須於判決送達後20日內向本院提出上訴狀
中    華    民    國    98    年    7     月    1     日
                            書記官  溫婷雅


司法院資訊處製作；財團法人民間司法改革基金會備份。
